【裁判字號】    97,審抗,26
【裁判日期】    971216
【裁判案由】    本票裁定
【裁判全文】
臺灣臺北地方法院民事裁定              97年度審抗字第26號
抗  告  人  柏泓媒體股份有限公司
法定代理人  甲○○
相  對  人  乙○○
上列當事人間請求本票裁定事件，抗告人對於民國97年8月4日
本院所為97年度票字第27492號之裁定提起抗告，本院裁定如下
：
    主  文
抗告駁回。
原裁定關於「簡易庭法官沈佳宜」之記載，應更正為「民事庭法
官沈佳宜」。
抗告程序費用新台幣壹仟元由抗告人負擔。
    理  由
一、抗告意旨略以：系爭本票之擔當付款人為交通銀行業務部，
    營業地址設於臺北市○○區○○路91號，相對人自應向擔當
    付款人即交通銀行業務部提示系爭本票，故交通銀行營業部
    之營業所址即為系爭本票之付款地，則原裁定載稱系爭本票
    未載付款地即與系爭本票文義不符。又系爭本票應向擔當付
    款人提示，然原裁定並未於理由中釋明相對人以何種方式向
    系爭本票之擔當付款人為提示。此外，本票裁定准許強制執
    行為非訟事件，而非訟事件應以民事庭名義行之，並分別蓋
    用法院印，則除本院僅下轄臺北簡易庭及新店簡易庭，而並
    無名為「簡易庭」之單位外，原裁定以「簡易庭」之名義行
    之，亦有違地方法院及其分院處務規程第34條第3項之規定
    ，爰於法定期間內提起抗告請准廢棄原裁定云云。
二、相對人於原審聲請意旨略以：相對人執有抗告人於民國97年
    6月27日簽發之本票1紙，付款地未載，金額新台幣（下同）
    3,045,000元，利息按年息6％計算，免除作成拒絕證書，到
    期日97年7月20日，詎於到期後經相對人提示未獲付款，為
    此聲請原法院裁定准予強制執行等語。
三、按執票人向本票發票人行使追索權時，得聲請法院裁定後強
    制執行，票據法第123條定有明文。又本票執票人，依前開
    規定，聲請法院裁定許可對發票人強制執行，性質上係屬非
    訟事件，此項聲請之裁定及抗告法院之裁定，僅依非訟事件
    程序以審查強制執行許可與否，並無確定實體上法律關係存
    否之效力，如發票人就票據債務之存否有爭執時，應由發票
    人另提起確認之訴，以資解決，此有最高法院57年台抗字第
    76號判例意旨可資參照。次按，匯票上雖有免除作成拒絕證
    書之記載，執票人仍應於所定期限內，為承兌或付款之提示
    ，但對於執票人主張未為提示者，應負舉證之責；為交換票
    據，向票據交換所提示者，與付款之提示，有同一效力，此
    為票據法第95條、第69條第3項所明文，依同法第124條之規
    定，於本票亦準用之。末按，原判決如有誤寫誤算或其他類
    此顯然錯誤之情形，其錯誤足以影響判決結果時，由本院廢
    棄原判決發回更審。如其錯誤並不影響判決結果，得由本院
    自行訂正時，則可在本院判決中予以註明，毋庸發回（最高
    法院73年度第1次民事庭庭長會議決議(二)參照）。
四、經查，系爭本票從形式上觀之，要件並無不合，而抗告人上
    開所稱原裁定載稱系爭本票未載付款地及未於理由中釋明相
    對人已為付款之提示云云，經本院審閱原審卷附系爭本票影
    本結果，系爭本票並無關於「付款地」之記載，則原裁定理
    由載以「付款地未載」，與本票票載文義，核無不合，抗告
    意旨徒以擔當付款人之營業所址即為付款地，率謂系爭本票
    非無付款地之記載，原裁定理由與票載文義不符等情，尚難
    認採。次揆諸前揭票據法第124條準用第95條但書之規定，
    茍抗告人主張執票人即相對人就系爭本票未為付款之提示，
    自應由抗告人負舉證責任，惟本件抗告人徒託空言，迄未據
    舉證以實其說，洵無足採，復徵以相對人於原審所提出之台
    灣票據交換所退票理由單影本所示，除上載「票據號碼」及
    「票面金額」與系爭本票相合外，其中關於「提示行名稱及
    代號」欄載有「000000000台新古亭」；「退票行代號及簽
    章」欄亦上載「0000000兆豐商銀營業部」（即原交通銀行
    營業部），且上蓋有權簽章人員之印文。準此，系爭本票業
    經相對人委託台新國際商業銀行股份有限公司古亭分行，向
    票據交換所為提示而不獲付款之事實，已臻明確，足堪認定
    為真實，又依前揭票據法第124條準用第69條第3項之規定，
    上開提示與付款之提示有同一之效力，則本件抗告人猶執原
    裁定並未釋明相對人業已提示系爭本票等情詞置辯，指摘原
    裁定違法不當，尤非可採。
五、至抗告人陳稱原法院以簡易庭名義行本件本票准許強制執行
    事件之審理，違反地方法院及其分院處務規程第34條第3項
    之規定部分，審酌本票裁定准許強制執行性質上屬非訟事件
    ，原以無訟爭性為常態，與訴訟事件有別，其程序自應力求
    簡化。準此，茍原非訟事件之裁定依其理由雖屬不當，而依
    其他理由認為正當者，應以抗告為無理由，此觀諸非訟事件
    法第46條準用民事訴訟法第495條之1第1項再準用第449條第
    2項之規定甚明，則依舉重明輕之法理，在原裁定之不當或
    錯誤並未涉及主文及理由之場合，尤無廢棄或變更原裁定之
    餘地，無待贅言。經查，原審以本院簡易庭之名義行本件非
    訟程序之審理雖有未合，然與抗告人應受駁回其抗告裁判之
    結果，初無二致，仍應認本件抗告為無理由。又上開錯誤並
    不影響原裁定之結果，揆諸前揭決議意旨及說明，爰由本院
    自行訂正如主文第2項所示，適足免增程序之耗費。
六、據上論結，本件原法院審核結果，裁定准予強制執行，並無
    不當，抗告論旨指摘原裁定不當，求予廢棄，委無理由，應
    予駁回。爰依非訟事件法第21條第2項、第24條第1項、第46
    條，民事訴訟法第495條之1第1項、第449條第1項、第78條
    ，裁定如主文。
中    華    民    國    97    年    12    月    16    日
              民事第六庭審判長法      官  劉坤典
                              法      官  賴錦華
                              法      官  林秀圓
以上正本係照原本作成。
本裁定除以適用法規顯有錯誤為理由，並經本院許可外，不得再
抗告。如提起再抗告，應於收受後10日內委任律師為訴訟代理人
向本院提出再抗告狀。並繳納再抗告費新台幣1,000元。
中    華    民    國    97    年    12    月    16    日
                              法院書記官  馮姿蓉


司法院資訊處製作；財團法人民間司法改革基金會備份。
